臺灣板橋地方法院刑事判決　　　　　　　　　　　　　九十一年度訴字第四七一號
　　公　訴　人　臺灣板橋地方法院檢察署檢察官
　　被　　　告　甲○○
右列被告因偽造文書案件，經檢察官提起公訴（九十一年度偵字第六二三號），本院
判決如左：
    主  文
甲○○共同行使偽造私文書，足以生損害於他人，處有期徒刑肆月，如易科罰金以參
佰元折算壹日。緩刑參年。
「丙○○」、「丁○○」印章各乙枚、「丙○○」國民身分證影本上之照片影本乙幀
、中華電信股份有限公司市內電話業務申請書上之「丙○○」簽名貳枚、印文參枚、
「丁○○」簽名、印文各乙枚均沒收之。
    事  實
一、甲○○因長相與丁○○（起訴書誤載為蘇俊輝）相似，故姓名年籍不詳綽號「阿
    嘉」之成年男子要求甲○○自稱為丁○○，代理簡靖華申請租用室內電話，並應
    允申請成功即給予新台幣一千元（下同）之報酬，甲○○為牟獲取前開一千元之
    報酬，竟與「阿嘉」基於行使變造特種文書及行使偽造私文書之犯意聯絡，先由
    「阿嘉」在不詳時地，同時偽刻丙○○、丁○○之印章各乙枚，足以生損害於丙○○、丁○○。而後「阿嘉」即於九十年十二月十二日，在臺北市○○路○段麥
    當勞內交付前開偽造之印章二枚、業遭換貼姓名年籍不詳成年女子之相片而變造
    完成之丙○○國民身分證影本予甲○○。又甲○○明知「阿嘉」於右揭時地所交
    付之丁○○國民身分證正本乙枚係來源不明之贓物（該國民身分證係丁○○於九
    十年八月某日，在不詳地點遺失），竟仍基於收受贓物之犯意收受之。並隨即於
    翌日即九十年十二月十三日十五時三十分許，前往臺北縣三重市○○○路中華電
    信股份有限公司三重營運處（下簡稱中華電信），出示前述業遭變造之丙○○國
    民身分證影本予不知情之中華電信承辦業務員而行使之，足以生損害於丙○○及
    戶政機關對於身分資料管理之正確性，並出示右揭丁○○國民身分證正本，冒稱
    係丁○○本人，代理丙○○申請租用中華電信市內電話（○二）0000000
    0號使用，並接續於中華電信股份有限公司市內電話業務申請書上之聯絡人、用
    戶名稱處偽簽丙○○簽名各乙枚，於受託人處偽簽丁○○簽名乙枚，於新用戶簽
    章、委託人簽章處分別偽蓋丙○○印文二枚、一枚，於受託人簽章處偽蓋丁○○
    印文乙枚，計共偽造丙○○簽名二枚、印文三枚、丁○○簽名及印文各乙枚，偽
    造完成後即持交前開中華電信承辦業務員，而行使偽造私文書，足以生損害於丙○○、丁○○及中華電信對電信業務管理之正確性。嗣該承辦業務員依甲○○交
    付之丁○○國民身分證年籍資料，連接戶政司之網路查詢，發覺丁○○之國民身
    分證已申報遺失，復經電詢丙○○有無授權丁○○代理申請租用內市電話，然經
    丙○○否認，始查悉上情並報警處理，後據報前來之員警即在上址扣得前開偽造
    之丙○○印章、丙○○所有業經變造之國民身分證影本、丁○○所有之國民身分
    證正本各乙枚及中華電信股份有限公司市內電話業務申請書乙紙。
二、案經臺北縣警察局三重分局移送臺灣板橋地方法院檢察署檢察官偵查起訴。
    理  由
一、訊據被告甲○○固坦承因其長相與丁○○相似，故「阿嘉」要求其自稱為丁○○
    代理丙○○申請租用室內電話，並應允申請成功即給予一千元之報酬，其為獲取
    前開一千元之報酬，即於九十年十二月十二日，在臺北市○○路○段麥當勞收受
    「阿嘉」交付之丙○○、丁○○印章二枚、丙○○國民身分證影本及丁○○國民
    身分證正本。並於翌日，前往臺北縣三重市○○○路中華電信，出示前述丙○○
    國民身分證影本予中華電信承辦業務員，並出示丁○○國民身分證正本，自稱係
    丁○○本人，代理丙○○申請租用中華電信市內電話，並於中華電信股份有限公
    司市內電話業務申請書上之聯絡人、用戶名稱處簽署丙○○簽名各乙枚，於受託
    人處簽署丁○○簽名乙枚，於新用戶簽章、委託人簽章處分別蓋用丙○○印文二
    枚、一枚，於受託人簽章處蓋用丁○○印文乙枚，完成後即持交中華電信承辦業
    務員，惟旋即經發覺等情不諱，惟矢口否認有何行使變造特種文書、行使偽造私
    文書及收受贓物之犯行，並辯稱：不知丙○○、丁○○印章係偽造、丙○○所有
    之國民身分證影本業遭變造、丁○○所有之國民身分證係來源不明之贓物，亦不
    知以丁○○名義代理丙○○申請市內電話係違法云云。經查：
  (一)扣案之丙○○印章非丙○○本人之印章，而在中華電信股份有限公司市內電話業
    務申請書上所蓋之丙○○印文，亦非丙○○本人蓋用乙節，業據告訴人丙○○於
    警訊及本院調查中證述綦詳（詳偵查卷宗第七頁反面、本院九十一年三月十九日
    訊問筆錄）。又丁○○所有之國民身分證正本，係於九十年八月某日，在不詳地
    點遺失，該遺失之國民身分證並遭被告持以申請租用前開市內電話之事實，並據
    證人丁○○於警訊中陳明無訛（詳偵查卷宗第二五頁），足徵扣案之丙○○印章
    及未扣案之丁○○印章均係未經丙○○、丁○○同意或授權而偽造甚明。又前開
    丙○○、丁○○之印章係綽號「阿嘉」之成年男子所刻，並據被告於本院審理中
    陳明無訛（詳本院九十一年四月二日審判筆錄），足知丙○○、丁○○之印章係
    「阿嘉」於不詳時地偽刻，亦殆無疑。
  (二)次者，前述丁○○所有之國民身分證乙枚係丁○○於九十年八月某日，在不詳地
    點遺失之事實，已如前述，並有丁○○出具之臺北縣警察局贓物認領保管單乙紙
    在卷可稽（附於偵查卷宗第二六頁），是丁○○所有之國民身分證正本乙枚，乃
    屬他人拾得後侵占入己之贓物，自屬無疑。而綽號「阿嘉」之成年男子非丁○○
    ，因被告長相與丁○○相似，「阿嘉」始交付該國民身分證正本乙枚予被告，並
    要求被告自稱丁○○，代理丙○○申請市內電話等情，分據被告於警偵訊及本院
    審理時供承在卷（詳偵查卷宗第六頁反面、第二一頁反面、本院九十一年四月二
    日審判筆錄），則被告既自非國民身分證所有人處取得右開丁○○所有之國民身
    分證，且其取得丁○○國民身分證之目的在於自稱為丁○○，代理丙○○申請租
    用市內電話，則其對丁○○所有之國民身分證正本乙枚係來源不明之贓物，當有
    所認識，要屬無疑。
  (三)再者，丙○○並未授權或委任任何人以其名義申請租用市內電話，並據告訴人丙○○於本院調查中指述無訛（詳本院九十一年三月十九日訊問筆錄），而被告申
    請租用前開市內電話時，係自稱係丁○○本人，並持丁○○所有之國民身分證及
    丙○○所有之國民身分證影本代理丙○○申請租用市內電話，並在中華電信股份
    有限公司市內電話業務申請書上偽造丙○○、丁○○簽名、印文，而後持交中華
    電信承辦之業務員。嗣該承辦業務員依被告交付之丁○○國民身分證年籍資料，
    連接戶政司之網路查詢，發覺丁○○之國民身分證已申報遺失，復經電詢丙○○
    有無授權丁○○代理申請租用內市電話，然經丙○○否認，始查悉上情之事實，
    復據中華電信政風室專員乙○○於警訊及本院審理時證述甚明（詳偵查卷宗第八
    頁反面、本院九十一年四月二日審判筆錄），亦為被告所不否認（詳本院九十一
    年四月二日審判筆錄），且丁○○亦未同意被告自稱為丁○○本人，並代理丙○○申請市內電話乙節，亦為被告所是認（詳偵查卷宗第二一頁反面），衡情，倘
    被告不知丙○○並未同意或授權其代理申請市內電話，何以其不以本人名義代理
    丙○○申請租用市內電話，反係以長相相似惟未經授權之丁○○名義代理丙○○
    申請租用市內電話？是被告所辯不知如此係違法云云，亦係避就之詞。
  (四)末丙○○所有之國民身分證影本係丙○○因申請微風廣場信用卡故交予業務員收
    執，惟該國民身分證上所貼之照片影本乙幀非丙○○所有，並據告訴人丙○○於
    本院調查中陳明屬實（詳本院九十一年三月十九日訊問筆錄），則該丙○○所有
    之國民身分證顯係於不詳時地遭他人換貼照片而變造之，復殆無疑。而「阿嘉」
    之成年男子亦非丙○○，且被告不知「阿嘉」之真實姓名及詳細地址，均據被告
    供承在卷（詳本院九十一年四月二日審判筆錄），既被告不知「阿嘉」之真實姓
    名及詳細地址，足知其與「阿嘉」關係甚淺，參佐其為獲取一千元之報酬，明知
    未經丙○○、丁○○之授權，仍以丁○○名義代理丙○○申請租用市內電話，則
    其對「阿嘉」交付之丙○○國民身分證真偽顯應有所懷疑，其未予究明原因何在
    ，竟予以收受，並出示該業遭變造之丙○○國民身分證影本予中華電信承辦之業
    務員而行使之，則其行使時顯知丙○○所有之國民身分證已遭他人變造，亦屬無
    疑，其有行使變造特種文書之犯行，復屬無疑。至因被告堅不吐實，並辯稱不知
    丙○○所有之國民身分證影本係遭變造，致本院無從查知丙○○國民身分證影本
    上所貼照片之成年女子真實姓名年籍為何，惟被告既知丙○○所有之國民身分證
    影本業遭變造，不論其是否知悉丙○○所有國民身分證影本上所換貼照片之人係
    何人，均無礙其行使變造特種文書犯行之成立，附此敘明。
  (五)此外，復有丙○○印章、丙○○所有之國民身分證影本、丁○○所有之國民身分
    證影本（正本已發還丁○○，詳上開臺北縣警察局贓物認領保管單）各乙枚及中
    華電信股份有限公司市內電話業務申請書乙紙扣案可稽（分別附於偵查卷宗第九
    頁、第十一頁至第十二頁）。綜上，被告所辯，顯不足採。本件事證明確，被告
    犯行，洵堪認定，應依法論科。
二、核被告收受丁○○遺失之國民身分證正本乙枚，係犯刑法第三百四十九條第一項
    之收受贓物罪。其行使變造丙○○之國民身分證乙枚，足生損害於丙○○本人及
    戶政機關對於身分資料管理之正確性，核其所為，係犯同法第二百十六條之行使
    第二百十二條之變造特種文書罪。又其自稱係丁○○，未經丙○○同意或授權，
    即以丙○○代理人名義代為申請市內電話門號，並偽造丙○○、丁○○之簽名、
    印文於中華電信股份有限公司市內電話業務申請書上，持向中華電信承辦之業務
    員申請租用市內電話，足以生損害於丙○○、丁○○及中華電信對電信業務管理
    之正確性，其此部分所為，係犯同法第二百十六條之行使第二百十條偽造私文書
    罪。再其推由「阿嘉」於不詳時地，同時偽造丙○○、丁○○印章，足以生損害
    於丙○○、丁○○。惟其推由「阿嘉」偽造丙○○、丁○○印章係其偽造前開申
    請書之階段行為；其在前開申請書上偽造丙○○、丁○○簽名、印文之行為，係
    偽造該申請書之部分行為，又其偽造上述申請書之低度行為，為行使該申請書之
    高度行為所吸收，均不另論罪。另其於該申請書上之聯絡人、用戶名稱處偽簽丙○○簽名各乙枚，於受託人處偽簽丁○○簽名乙枚，於新用戶簽章、委託人簽章
    處分別偽蓋丙○○印文二枚、一枚，於受託人簽章處偽蓋丁○○印文乙枚，係以
    單一之犯意接續數次行為，侵害同一法益，為接續犯。再其所犯上開收受贓物、
    行使變造特種文書及行使偽造私文書三罪間，有方法結果之關係，為牽連犯，應
    依同法第五十五條之規定從一重之行使偽造私文書論處。公訴人雖未敘及被告行
    使變造特種文書之犯行，惟此部分與公訴人起訴部分，有牽連犯之裁判上一罪關
    係，業如前述，為起訴效力所及，本院自得併予審究。再其與姓名年籍不詳綽號
    「阿嘉」之成年男子，就上開行使變造特種文書、行使偽造私文書二罪間，有犯
    意之聯絡，行為之分擔，皆為共同正犯。爰審酌被告素行尚可，有臺灣高等法院
    檢察署刑案紀錄簡覆表乙紙在卷可按，雖偽造申請書並持以申請租用市內電話，
    惟旋經中華電信承辦之業務員發覺，尚未造成損害，否認犯行之態度，兼衡其智
    識、犯罪動機等一切情狀，量處如主文所示之刑，並諭知易科罰金之折算標準。
    末查被告前未曾受有期徒刑以上刑之宣告，有卷附上開臺灣高等法院檢察署刑案
    紀錄簡覆表乙紙可按，其因一時失慮誤蹈刑章，經此偵審教訓，當知所警惕，信
    無再犯之虞，本院認其所宣告之刑以暫不執行為適當，併諭知緩刑三年，以啟自
    新。至扣案之「丙○○」及「丁○○」（雖未扣案惟無證據證明業已滅失）之印
    章各乙枚及中華電信股份有限公司市內電話業務申請書上之「丙○○」簽名二枚
    、印文三枚、「丁○○」簽名、印文各乙枚，分係偽造之署押及印章，不問屬於
    犯人與否，均應依同法第二百十九條之規定沒收之。又「丙○○」國民身分證影
    本上所附著之照片影本乙幀，係共犯「阿嘉」交付予被告，並係被告持以自稱丁○○代理丙○○申請市內電話所用之物，業據被告供承不諱（詳本院九十一年四
    月二日審判筆錄），是該照片影本乙幀顯係共犯「阿嘉」所有，並係被告持以犯
    罪所用之物，併依同法第三十八條第一項第二款之規定宣告沒收之。至中華電信
    股份有限公司市內電話業務申請書於被告申請租用市內電話門號後已交由中華電
    信承辦業務員持有，非屬被告所有，本院自毋庸併予宣告沒收之，附此敘明。
據上論斷，應依刑事訴訟法第二百九十九條第一項前段，刑法第二十八條、第二百十
六條、第二百十條、第二百十二條、第三百四十九條第一項、第五十五條、第二百十
九條、第三十八條第一項第二款、第四十一條第一項前段、第七十四條第一款，罰金
罰鍰提高標準條例第一條前段、第二條，判決如主文。
本案經檢察官伍逸康到庭執行職務。
中      華      民      國      九十一      年      四    月    十六    日
                                  臺灣板橋地方法院刑事第四庭
                                          法  官  游  秀  雯
右正本證明與原本無異。
如不服本判決，應於判決送達後十日內，向本院提出上訴狀。
                                          書記官  張  玉  如
中      華      民      國      九十一      年      四    月   二十二   日
附錄本案論罪科刑法條全文：
刑法第二百十六條
行使第二百十條至第二百十五條之文書者，依偽造、變造文書或登載不實事項或使登
載不實事項之規定處斷。
刑法第二百十條
偽造、變造私文書，足以生損害於公眾或他人者，處五年以下有期徒刑。
刑法第二百十二條
偽造、變造護照、旅券、免許證、特許證及關於品行、能力、服務或其他相類之證書
、介紹書，足以生損害於公眾或他人者，處一年以下有期徒刑，拘役或三百元以下罰
金。
